【裁判字號】    99,抗,20
【裁判日期】    990309
【裁判案由】    聲請迴避
【裁判全文】
臺灣高雄地方法院民事裁定                99年度抗字第20號
抗  告  人  乙○○
            甲○○
上列抗告人因與相對人曾武周間聲請迴避事件，就本院岡山簡易
庭於民國98年12月29日所為98年度岡聲字第39號裁定提起抗告，
本院裁定如下：
    主  文
抗告駁回。
抗告訴訟費用新台幣壹仟元由抗告人負擔。
    事實及理由
一、抗告意旨略以：本院岡山簡易庭98年度岡簡字第121 號確認
    所有權不存在事件（下稱系爭事件）承審法官再開辯論後，
    自民國97年10月14日起至98年9 月29日止，共開庭9 次，其
    中6 次均傳喚與相對人關係密切之證人尤進雄作證，且於該
    證人證詞有利於相對人時，命記明筆錄；如不利於相對人即
    不記明筆錄，並透過一再傳喚、反覆訊問之方式達到使證人
    修改證詞之目的，且於公開法庭諭知倘證人所述與抗告人書
    狀載述者相對，即無庸記載於筆錄，已有偏頗相對人之情形
    存在。又系爭事件承審法官於勸諭兩造和解時，一再要求抗
    告人將所持有之土地以新台幣30萬元出售予相對人，且未待
    相對人為同意與否之意思表示，即在公開法庭逕向抗告人表
    示其可為相對人作主，承審法官前開言行已逾越勸諭和解技
    巧之範疇，並混淆法官與當事人之角色，顯有濫行訴訟指揮
    權限，偏頗相對人之情事，系爭事件如仍由該承審法官繼續
    承辦，自難期有公平之審判。另抗告人與相對人間98年度岡
    簡字第402 號（下稱98岡簡402 號）侵權行為損害賠償事件
    ，亦由系爭事件承審法官審理中，亦難期能獲公允審判。原
    裁定疏未審查上情，僅以承審法官前揭作為均屬法律所容允
    之訴訟指揮行為，係有未洽，爰依法提起抗告，請求廢棄原
    裁定等情。
二、按民事訴訟法第33條第1 項第2 款所謂足認法官執行職務有
    偏頗之虞者，係指法官於訴訟結果有利害關係，或與當事人
    一造有親交嫌怨等客觀事實，足使人懷疑其可能為不公平審
    判者而言。又法官執行職務有無偏頗之虞，應由法官所屬法
    院依各種客觀事實加以判斷，不受當事人主觀臆測或不滿意
    見之拘束，法官縱於訴訟程序指揮、是否接受當事人調查證
    據之聲請或其他類此情形之判斷有所不當，當事人亦應循上
    訴或抗告之方式尋求救濟，尚難謂有前揭聲請迴避之要件存
    在。合先敘明。
三、經查：
  (一)就系爭事件聲請承審法官迴避部分：
  1.相對人以其所居住，未辦保存登記之門牌號碼高雄縣梓官鄉
    ○○路147 巷27號房屋（下稱系爭房屋）非抗告人出資起造
    為由，訴請確認抗告人就系爭房屋之所有權不存在（見系爭
    事件卷第3 頁），經該事件承審法官先後於97年11月6 日、
    97年11月25日、97年12月24日、98年3 月30日、98年11月3
    日傳喚證人尤進雄就系爭房屋起造原委經過作證之事實，經
    本院依職權調取系爭事件全卷卷證核閱無訛。觀諸證人尤進
    雄就系爭房屋起造資金之取得來源，前後證言不一致之處，
    業經各該筆錄記載在卷（見系爭事件卷第33頁、第100 頁、
    第217 頁），至於其證言信憑性如何？前揭不一致之證言如
    何為證據評價、取捨？仍待承審法官裁判心證之作成，尚難
    以證人經數次傳喚，前後所為證詞不一，遽謂承審法官偏頗
    相對人。況系爭事件承審法官已依抗告人之聲請，傳喚證人
    即抗告人母親李美珠到庭作證，並與尤進雄對質，且將李美
    珠所為有利於抗告人之證詞載述在卷等情，亦有97年11月25
    日、97年12月24日、98年2 月16日、98年3 月30日筆錄（見
    系爭事件卷第80頁、第101 頁、第132 頁、第142 頁），足
    見承審法官就系爭事件所為調查已兼顧雙方權益，而與衡平
    原則無違，自不能僅憑抗告人之主觀感受，遽謂承審法官偏
    頗相對人。
  2.又抗告人主張系爭事件承審法官於98年11月3 日再開言詞辯
    程序所為訴訟指揮，顯有偏頗相對人情事乙節，經本院依職
    權調取該次開庭錄音光碟，並聽取該次庭訊錄音內容，查系
    爭事件承審法官於庭訊開始即向兩造說明，因有究明系爭房
    屋起造時點係在相對人之父（即抗告人之祖父）曾水發死亡
    前、後之必要，而再開言詞辯論程序，當日訊問證人尤進雄
    之重點亦在究明曾水發死亡前、後之房屋施工進度為何？經
    費來源為何？雖承審法官因證人尤進雄之陳述、組織能力欠
    佳，而於尤進雄作證中幾番詢問，以期確切了解其陳述意旨
    ，有光碟錄音譯文在卷為憑（見本院卷第8 至16頁），尚難
    認承審法官一再詢問之目的在使證人修改證詞以配合相對人
    之主張。再者，系爭事件承審法官於97年11月6 日、98年3
    月30日、98年11月3 日程序進行中，雖屢因抗告人不服訴訟
    指揮而遭激怒，惟承審法官仍嘗試向雙方闡明爭點、剖析利
    害關係，期能居中協調，使雙方於互相讓步後能圓滿解決爭
    端乙節，業經本院依職權調取前揭開庭錄音光碟，聽取庭訊
    經過，是以該承審法官之闡述、勸諭方式縱不能為抗告人所
    接受，亦不得執此遽謂承審法官濫行訴訟指揮權限，不能為
    公平之審判。
  (二)就98岡簡402號事件聲請承審法官迴避部分：
    查相對人以抗告人於96年8 月29日下午2 時30分許分持鐵管
    、大槌，共同砸毀相對人住處即系爭房屋1 樓大門，且對相
    對人施行恐嚇為由，起訴請求抗告人賠償物因毀損所減少之
    價額，暨非財產上之損害賠償，由本院岡山簡易庭以98岡簡
    402 號事件受理在案，並於98年11月26日進行第1 次言詞辯
    論程序，惟抗告人經合法送達卻未出席，嗣於98年12月9 日
    具狀聲請承審法官迴避之事實，業經本院依職權調取98岡簡
    402 號事件全卷卷證，有送達回證、98年11月26日言詞辯論
    筆錄及聲請狀為憑（見98岡簡402 號卷第16頁、第18頁、第
    23頁），足見上開事件爭訟之要點在抗告人有無前揭毀損行
    為、恐嚇行為？若有，則遭毀損之物因而減少之價額若干？
    得請求之非財產上損害賠償數額，以若干為適當？上開爭點
    顯與系爭事件之爭點不同，而98岡簡402 號事件自受理迄今
    既尚未進行實質審理，要難僅憑抗告人之主觀感受，遽謂承
    審法官有何偏頗相對人之虞。
四、從而，抗告人指摘系爭事件承審法官執行職務有偏頗之虞，
    致難期為公平審判等情，尚難採信。抗告人復未具體指摘該
    承審法官就訴訟結果有何利害關係，有何基於其與相對人間
    之特別情誼，或與抗告人間之特別怨隙，致為偏頗訴訟指揮
    之情事存在，揆諸首揭說明，抗告人抗告意旨核與民事訴訟
    法第33條第1 項第2 款規定之聲請迴避要件不符，抗告人聲
    請系爭事件之承審法官迴避，尚屬無據。原裁定駁回抗告人
    之聲請，核無違誤。抗告意旨指摘原裁定不當，求予廢棄，
    為無理由，應予駁回。
據上論結，本件抗告為無理由，依民事訴訟法第436 條之1 、第
495 條之1 第1 項、第449 條第1 項、第95條、第78條，裁定如
主文。
中    華    民    國    99    年    3     月     9    日
                  民事第五庭  審判長法  官  李昭彥
                                    法  官  何佩陵
                                    法  官  賴文姍
以上正本係照原本作成。
本裁定除以適用法規顯有錯誤為理由，並經本院許可外，不得再
抗告。如提起再抗告，應於收受後10日內委任律師為訴訟代理人
向本院提出再抗告狀。並繳納再抗告費新台幣1千元。
中    華    民    國    99    年    3     月     9    日
                                    書記官  林秀珍

司法院資訊處製作；財團法人民間司法改革基金會備份。
